【裁判字號】    99,台上,2913
【裁判日期】    990513
【裁判案由】    違反毒品危害防制條例
【裁判全文】
最高法院刑事判決            九十九年度台上字第二九一三號
上  訴  人  甲○○
            乙○○
上列上訴人等因違反毒品危害防制條例案件，不服台灣高等法院
中華民國九十九年三月四日第二審更審判決（九十八年度上更(一)
字第二０三號，起訴案號：台灣基隆地方法院檢察署九十六年度
偵字第三七０七號），提起上訴，本院判決如下：
    主  文
上訴駁回。
    理  由
按刑事訴訟法第三百七十七條規定，上訴於第三審法院，非以判
決違背法令為理由，不得為之。是提起第三審上訴，應以原判決
違背法令為理由，係屬法定要件。如果上訴理由書狀並未依據卷
內訴訟資料，具體指摘原判決不適用何種法則或如何適用不當，
或所指摘原判決違法情事，顯與法律規定得為第三審上訴理由之
違法情形，不相適合時，均應認其上訴為違背法律上之程式，予
以駁回。本件上訴人甲○○上訴意旨略稱：(一)、原判決附表一、
二所示證人郭文宏等多人向上訴人等購買毒品之通訊監察譯文，
及其等於警詢、偵查中所為之證言，均係審判外之陳述，另其等
於偵查中所為不利於甲○○之陳述，未給予甲○○對質詰問之機
會，均無證據能力。(二)、甲○○多次販賣第一、二級毒品之數行
為，均於密接之時、地接續實施，應依集合犯或接續犯評價為一
罪等語。上訴人乙○○上訴意旨略稱：(一)、證人郭文宏等人均未
直接指證乙○○販賣毒品，而乙○○與甲○○為男女朋友，僅偶
爾代接或代轉電話，原判決就此論定乙○○與甲○○共同販賣毒
品，自有不當。又郭文宏、王淑玉均係因警察授意而指證乙○○
，郭文宏於審理中亦證稱其係向甲○○調毒品，乙○○未曾交付
毒品予郭文宏，王淑玉與甲○○聯絡部分亦不知情。(二)、乙○○
因施用毒品已感染愛滋病，家中尚有年邁雙親及幼子須扶養照顧
，請予自新機會，處以最輕刑度等語。
惟查：證據之取捨、事實之認定，乃事實審法院職權行使之範圍
，事實審法院經調查證據之結果，本於確信，依自由心證之取捨
證據，苟其取捨，與經驗法則或論理法則無違，即不得任意指為
違法，而據為適法之第三審上訴理由。本件原判決認定甲○○、
乙○○有原判決事實欄所載，由甲○○單獨，或與乙○○共同，
為多次販賣第一級毒品海洛因予郭文宏（詳如原判決附表一所示
），及販賣第二級毒品安非他命予郭文宏、陳春滿、邱肅容、簡
宏栩、張俊義、陳永仁、王淑玉（詳如原判決附表二所示）等既
、未遂犯行。因而撤銷第一審關於上開部分之不當科刑判決，改
判仍分別論處甲○○如原判決附表一所示之販賣第一級毒品共八
罪、如原判決附表二所示之販賣第二級毒品共三十三罪（其中編
號23、33部分係未遂）等罪刑（應執行有期徒刑二十年及相關之
從刑宣告）；論處乙○○如原判決附表一編號2、3、4、6所示之
販賣第一級毒品共四罪、如原判決附表二編號1、2、5、6、11至
30、32、33所示之販賣第二級毒品共二十六罪（其中編號23、33
部分係未遂）等罪刑（應執行有期徒刑十七年及相關之從刑）。
係以：甲○○於原審之自白，乙○○所為之部分陳述，證人郭文
宏、陳春滿、王淑玉、簡宏栩、張俊義、邱肅容、陳永仁（下稱
郭文宏等七人）之證言，甲○○、乙○○分別使用000000
0000、0000000000、0000000000、0
000000000號行動電話與郭文宏等七人通訊之通訊監察
譯文，通訊監察書、查獲照片、台灣基隆地方法院民國九十六年
度毒聲字第二二五號刑事裁定、基隆市警察局偵辦毒品案件尿液
檢體對照表、台灣尖端先進生技醫藥股份有限公司濫用藥物檢驗
報告、上訴人等之在監會客紀錄表、會客錄音譯文，扣案之安非
他命、塑膠分裝袋、上開行動電話四支（含SIM 卡四張）、夾鏈
袋等證據資料，為綜合之判斷。並說明：乙○○否認與甲○○共
同販賣第一、二級毒品，辯稱其僅幫忙甲○○接聽電話，並不知
甲○○在販賣毒品，亦未交付毒品予郭文宏等人云云，均不足採
信；另證人郭文宏、簡宏栩、張俊義、陳永仁、王淑玉分別於審
理中翻異前供，改稱：係與甲○○合資或委託甲○○代購毒品云
云，或並非向甲○○購買毒品云云，或並非由上訴人等交付毒品
云云，亦均不足採信。又上訴人等共同販賣第一級毒品部分，販
賣之對象僅一人，渠二人販賣之次數、毒品數量及所得均非鉅，
其惡性及犯罪情節，較諸大量走私進口或長期販賣毒品之大盤、
中盤毒販有重大差異，衡情即使處以法定最輕本刑無期徒刑，猶
屬法重情輕，爰均依刑法第五十九條規定，酌減其刑。已詳細敘
述其所憑之證據及認定之理由，所為論斷，俱有卷存證據資料可
資覆按，並無採證或認定事實違背經驗法則或論理法則，或其他
違背法令之情形。另查：(一)、證人郭文宏等七人於警詢及檢察官
偵查中所為之陳述，雖均屬被告以外之人於審判外之陳述，惟原
判決業於理由壹、二詳細說明渠等之上開陳述，如何符合刑事訴
訟法所定傳聞法則之例外規定，而得為證據之理由。另上開證人
均於第一審法院到庭具結陳述，並經上訴人等及辯護人行使詰問
權，有卷附之各次審判筆錄可稽。甲○○上訴意旨以上開證人於
警詢、偵查中所為陳述無證據能力，及渠等在審判中未經其行使
詰問云云，指摘原判決不當，自非適法之第三審上訴理由。(二)、
偵查犯罪機關依通訊保障及監察法所實施之電話監聽後，為方便
顯示及檢閱因實施監聽所取得之證據內容，而將藉由錄音設備予
以保存之通訊內容，以文字翻譯而成之通訊監察譯文，為學理上
所稱之派生證據，屬於文書證據之一種。該通訊監察譯文如係基
於通訊保障及監察法之法定程序合法取得，當事人對該通訊監察
譯文之內容亦無爭執，或該通訊監察譯文之內容，經以勘驗監聽
錄音帶（或光碟）等調查證據程序確認其真實性後，自得採為證
據。卷附上訴人等與郭文宏等七人通話之通訊監察譯文，警方依
據檢察官核發之通訊監察書實施通訊監察所取得，上訴人等對該
等通訊監察譯文內容之真正復不爭執，原審因而採為判斷依據，
自無不合。甲○○上訴意旨謂卷附之通訊監察譯文係傳聞證據，
無證據能力云云，要屬誤會。(三)、刑法於九十四年二月二日修正
公布，於九十五年七月一日施行時，已刪除第五十六條連續犯之
規定，將在刑法上本應各自獨立評價之數罪，回歸本來就應賦予
複數法律效果之原貌。故在刑法修正施行後，有多次觸犯犯罪構
成要件相同之犯行，原則均應一罪一罰。本件依原判決認定之事
實，甲○○先後所為多次販賣第一、二級毒品之既、未遂犯行，
在時間差距上可以分開，在刑法評價上亦各具獨立性，每次行為
皆可獨立成罪，揆諸上開說明，自非接續犯或集合犯，而應一罪
一罰。原判決認甲○○之多次犯行，應按其行為次數，一罪一罰
，適用法則自無不當。甲○○上訴意旨置原判決明確之論述於不
顧，任憑己意漫詞指摘，核與法律規定得為第三審上訴理由之違
法情形不相適合。另乙○○之上訴意旨，並未依據卷內訴訟資料
具體指摘原判決究竟有如何不適用法則或適用法則不當之違法情
事，徒就原審法院採證認事之職權行使，及原審法院業已明白論
斷之事項，仍為事實上之爭執，並請求予以輕判云云，亦與法律
規定得為第三審上訴理由之違法情形不相適合。綜上，上訴人等
之上訴違背法律上之程式，均應予駁回。
據上論結，應依刑事訴訟法第三百九十五條前段，判決如主文。
中    華    民    國  九十九  年    五    月   十三   日
                      最高法院刑事第五庭
                          審判長法官  陳  正  庸
                                法官  林  秀  夫
                                法官  宋      祺
                                法官  陳  祐  治
                                法官  林  瑞  斌
本件正本證明與原本無異
                                      書  記  官
中    華    民    國  九十九  年    五    月   二十   日
                                                     m

司法院資訊處製作；財團法人民間司法改革基金會備份。
